臺灣高等法院高雄分院刑事判決　　　　　　　　　九十一年度上訴字第一四三一號
　　上　訴　人
　　即　被　告　乙○○
右上訴人因違反毒品危害防制條例案件，不服臺灣高雄地方法院九十一年度訴字第一
九○二號中華民國九十一年七月二十四日第一審判決（檢察官聲請簡易判決處刑案號
：臺灣高雄地方法院檢察署九十一年度偵字第九一○○號），提起上訴，暨臺灣高雄
地方法院檢察署移送本院併辦（九十一年度毒偵字第三二五二號、九十一年度偵字第
一四六五八號）本院判決如左：
    主  文
原判決撤銷。
乙○○連續施用第壹級毒品，累犯，處有期徒刑玖月。
    事  實
一、乙○○前於民國八十五年間因違反肅清煙毒條例案件，經法院判處有期徒刑三年
    二月確定，已於九十年二月十二日執行完畢，又於八十八年間再犯施用毒品案件
    ，經臺灣高雄地方法院檢察署檢察官（以下簡稱高雄地檢署檢察官）聲請原審法
    院以八十八年度毒聲字第二○六四號裁定送觀察、勒戒後，認有繼續施用毒品之
    傾向，再聲請原審法院以八十八年度毒聲字第二七○四號裁定令入戒治處所施以
    強制戒治，於強制戒治並交付保護管束期滿後，經檢察官於八十九年四月十七日
    以八十九年度戒毒偵字第四六七號不起訴處分確定。詎其仍不知戒絕悔改，復基
    於施用第一級毒品海洛因之犯意，於九十一年四月二十八日下午，在高雄市○○
    區○○街九十七巷五十號其住處，將海洛因摻入香煙內吸食之方式，施用第一級
    毒品海洛因乙次，嗣於九十一年四月三十日下午一時二十分許，在高雄市○鎮區
    ○○路一○○號瑞豐國小前為警查獲。乙○○又基於幫助案外人葉武忠施用第一
    級毒品海洛因之犯意，於九十一年四月三十日下午一時二十分許，帶同葉武忠至
    高雄市○鎮區○○路一○○號瑞豐國小前，欲向案外人蔡志龍購買第一級毒品海
    洛因，而幫助葉武忠施用第一級毒品海洛因，並打算購得後再向葉武忠索討一些
    供己施用，惟在購得後尚未施用前即為警於上址查獲。
二、案經高雄市政府警察局移送臺灣高雄地方法院檢察署檢察官聲請簡易判決處刑，
    原審法院簡易庭認不宜以簡易判決處刑，簽移原審法院改依通常訴訟程序審理及
    移送本院併案審理。
    理  由
一、右揭施用第一級毒品海洛因之事實，業據上訴人即被告乙○○分別於警訊、原審
    及本院審理時坦白承認，核與證人葉武忠於警訊時之供證情節相符，且被告為警
    查獲後所採集之尿液經送請高雄市政府衛生局檢驗之結果，呈現嗎啡陽性反應，
    有該局九十一年五月十日高衛試煙字第Ｆ─０６３號煙毒尿液檢驗成績書乙紙附
    卷可稽。又被告前於八十八年間再犯施用毒品案件，經高雄地檢署檢察官聲請原
    審法院以八十八年度毒聲字第二○六四號裁定送觀察、勒戒後，認有繼續施用毒
    品之傾向，再聲請原審法院以八十八年度毒聲字第二七○四號裁定令入戒治處所
    施以強制戒治，於強制戒治並交付保護管束期滿後，經檢察官於八十九年四月十
    七日以八十九年度戒毒偵字第四六七號不起訴處分確定等事實，有該不起訴處分
    書、臺灣高等法院被告全國前案紀錄表及臺灣高雄地方法院檢察署刑案資料查註
    記錄表各一份在卷可稽，從而被告於上開不起訴處分後五年內再犯前揭施用第一
    級毒品犯行，堪以認定，此部分應逕依毒品危害防制條例第二十三條第二項處斷
    。另被告幫助案外人葉武忠施用第一級毒品海洛因之事實，亦據被告於警訊供承
    ：「今天帶葉武忠去向『小龍』購買毒品海洛因後，我有向葉某討海洛因準備吸
    食」「葉武忠有在吸食毒品，他以前都是向綽號『白目』之男子購買毒品，今天
    是我帶他去向蔡志龍購買毒品」等語甚詳，核與證人葉武忠於警訊時之供證情節
    相符，參酌其確於九十一年四月三十日下午一時二十分許，帶同葉武忠至高雄市
    前鎮區○○路一○○號瑞豐國小前，向蔡志龍購買毒品後，當場為警查獲，自堪
    認其於警訊時之自白核與事實相符，被告嗣於本院審理時翻異改稱僅介紹蔡志龍
    予葉武忠認識，不是要幫助葉武忠購買毒品施用云云，顯係卸責之詞，不足採信
    。本件事證明確，被告施用及幫助施用第一級毒品海洛因犯行，均堪認定。
二、查海洛因係毒品危害防制條例第二條第二項所稱之第一級毒品，不得持有、施用
    。次按犯毒品危害防制條例第十條之施用第一級毒品罪者，依同條例第二十條第
    一項、第二項後段、第二十三條第一項規定，檢察官應先將被告送勒戒處所觀察
    、勒戒，經觀察、勒戒後，有繼續施用毒品傾向者，檢察官應再聲請法院裁定令
    入戒治處所施以強制戒治，經強制戒治期滿或交付保護管束期滿，應由檢察官為
    不起訴處分。而經依上開規定為不起訴處分後，五年內再犯第十條之施用毒品罪
    者，即不再適用前開不起訴處分之規定，應依通常訴訟程序予以起訴論罪科刑，
    此觀同條例第二十三條第二項規定可明，本件被告前既已因施用毒品案件，經原
    審法院送勒戒處所觀察、勒戒後，認有繼續施用毒品傾向，再裁定施以強制戒治
    ，於強制戒治期滿後，經檢察官為不起訴處分確定在案，是其於該不起訴處分後
    ，五年內再犯前揭施用第一級毒品犯行，依前所述，其施用毒品犯行，即應依法
    予以論科，故核被告所為，係犯毒品危害防制條例第十條第一項之施用第一級毒
    品罪。其施用及幫助施用第一級毒品海洛因之行為，時間緊接，反覆為之，所犯
    又係同一罪名之罪，僅正犯及幫助犯形態有別，仍係基於概括之犯意反覆為之，
    應依連續犯之規定，論以一罪，並依法加重其刑。至被告持有第一級毒品海洛因
    之行為，本亦應以持有論，惟其持有後進而施用，其持有之低度行為，應被施用
    之高度行為所吸收，不另論其持有第一級毒品罪。公訴人雖僅就被告於九十一年
    四月二十八日下午施用第一級毒品海洛因一次之犯行予以起訴，未就幫助葉武忠
    施用毒品部分於起訴書中敘及，但連續犯為裁判上一罪，檢察官就犯罪事實一部
    起訴，依刑事訴訟法第二百六十七條規定，其效力及於全部，法院自屬有權一併
    審理。再查被告前於八十五年間因違反肅清煙毒條例案件，經法院判處有期徒刑
    三年二月確定，已於九十年二月十二日執行完畢之事實，有臺灣高雄地方法院檢
    察署刑案資料查註紀錄表及臺灣高等法院被告全國前案記錄表各一份在卷可按，
    其受有期徒刑執行完畢後，五年內再犯本件有期徒刑以上之罪，為累犯，應依刑
    法第四十七條規定加重其刑，並依法遞加其刑。
三、原審以被告罪證明確，因予論罪科刑，固非無見；惟查：原審僅就被告於九十一
    年四月二十八日下午施用第一級毒品海洛因一次之犯行加以審判，對於其後於九
    十一年四月三十日下午一時二十分，在高雄市○鎮區○○路一○○號瑞豐國小前
    ，帶同葉武忠欲購買第一級毒品海洛因幫助其施用之犯行未及一併審酌，尚有未
    洽。被告上訴意旨認原審量刑過重，空言指摘原判決不當，雖無理由，然原判決
    既有上開可議之處，自屬無可維持，應由本院將原判決予以撤銷改判。爰審酌被
    告於毒品危害防制條例施行前即有施用毒品之不甲素行，已如前述，其於毒品危
    害條例施行後復因施用毒品，經觀察、勒戒及強制戒治後，由檢察官為不起訴處
    分確定後，仍未戒絕毒品，再犯相同之罪，顯見其無戒毒悔改之意，有入監再矯
    治必要，惟念其施用毒品乃自戕一己之身體健康，尚未害及他人，且其犯後已坦
    承犯行，態度甲好等一切情狀，爰量處如主文第二項所示之刑。又公訴人嗣後移
    送併辦之九十一年度毒偵字第三二五二號被告施用毒品犯行，乃係起訴部分之相
    關卷證資料，非被告另有其它施用毒品事實之卷證，併此敘明。
據上論斷，應依刑事訴訟法第三百六十九條第一項前段、第三百六十四條、第二百九
十九條第一項前段，毒品危害防制條例第十條第一項、第二十三條第二項，刑法第十
一條前段、第五十六條、第四十七條，判決如主文。
本案經檢察官朱文彬到庭執行職務。
中    華    民    國      九十一      年      九      月     二十五     日
                              臺灣高等法院高雄分院刑事第八庭
                                  審判長法官  郭雅美
                                        法官  張盛喜
                                        法官  裕斗
右正本證明與原本無異。
施用第一級毒品部分如不服本判決應於收受本判決後十日內向本院提出上訴書狀，其
未述上訴理由者，並得於提起上訴後十日內向本院補提理由書狀（均須按他造當事
人之人數附繕本)「切勿逕送上級法院」。
其餘不得上訴。
                                      書記官  吳福連
中    華    民    國      九十一      年      九      月     二十七     日
附錄本判決論罪科刑法條：
毒品危害防制條例第十條第一項、第二項：
  施用第一級毒品者，處六月以上五年以下有期徒刑。
  施用第二級毒品者，處三年以下有期徒刑。
                                                                        Ｆ
